臺灣南投地方法院刑事判決
110年度易字第226號
公  訴  人  臺灣南投地方檢察署檢察官  
被      告  詹文進


                    （另案於法務部○○○○○○○○○○                      ○執行中）
上列被告因竊盜案件，經檢察官提起公訴（110年度偵字第3511
號），本院判決如下：
    主  文
詹文進犯竊盜罪，累犯，處有期徒刑伍月，如易科罰金，以新臺
幣壹仟元折算壹日。未扣案之現金新臺幣肆佰元沒收，於全部或
一部不能沒收或不宜執行沒收時，追徵其價額。又犯竊盜罪，累
犯，處有期徒刑柒月。未扣案之皮包壹個及現金新臺幣壹萬元均
沒收，於全部或一部不能沒收或不宜執行沒收時，追徵其價額。
   
    犯罪事實
一、詹文進意圖為自己不法所有，基於竊盜之犯意，分別為下列
    行為：
  ㈠於民國110年1月4日上午9時38分許，在南投縣○○鄉○○村
　　○○路00000號「玄濟宮」，徒手竊取莊素娥管理之香油錢
　　箱1個（內有現金新臺幣【下同】400元），得手後騎乘未懸
    掛車牌之機車離去。
  ㈡於110年1月4日上午10時許，騎乘上開機車行經南投縣中寮
　　鄉龍南路清城橋上時，見年邁之呂智識獨自持拐杖行走，有
    機可乘，趁佯以幫呂智識看膝蓋之際，徒手竊取呂智識放在
    褲子後口袋之皮包（內含現金1萬元），得手後離去。
二、案經莊素娥、呂智識訴由南投縣政府警察局草屯分局報告臺
    灣南投地方檢察署檢察官偵查起訴。
    理  由
一、本判決以下認定犯罪事實所引用之被告以外之人於審判外之
    言詞或書面陳述等供述證據，因被告表示同意作為證據使用
    ，本院審酌各該證據作成時之情況，核無違法不當或證明力
    明顯過低之瑕疵，亦認以之作為證據應屬適當，是依刑事訴
    訟法第159 條之5第1項之規定，認均有證據能力。至其餘資
    以認定被告犯罪事實之非供述證據，亦查無違反法定程序取
    得之情形，依刑事訴訟法第158 條之4 反面解釋，亦具證據
    能力。
二、認定犯罪事實所憑之證據及理由
　㈠訊據被告詹文進固坦承於上揭犯罪事實㈠之時、地，竊取「
    玄濟宮」內之香油錢箱1個，然矢口否認有竊取其內現金500
    元之犯行云云；被告雖坦承於犯罪事實㈡之時、地竊取告訴
    人呂智識放置褲子後口袋內之現金1萬元，惟矢口否認有何
    搶奪犯行，辯稱：告訴人呂智識當時口袋內有露出現金，我
    趁他不注意偷偷摸走，我係竊取，並非搶奪云云，經查：
　⒈被告於犯罪事實㈠之時、地，竊取「玄濟宮」之香油錢箱，
    於犯罪事實㈡之時、地，竊取告訴人呂智識口袋內之現金1
    萬元，均據被告坦承不諱，核與證人即告訴人莊素娥、證人
    即告訴人呂智識於警詢及本院審理中證述（參見警卷第4至7
    頁、第8至12頁、本院卷第203至211頁）相符，並有被告竊
    取「玄濟宮」香油錢箱之監視器畫面擷取照片8張（見警卷
    第19至22頁）在卷可參，上開事實，均堪以認定。
　⒉證人即告訴人莊素娥於審理中證稱：失竊之香油錢箱係宮廟
    提供予香客來廟裡祭拜時，投取香油錢使用，香客每次投擲
    約50元至100元不等，我於事發當天上午5、6時起床燒香時
    ，有見到該香油錢箱，後來我回去睡回籠覺，約上午9時醒
    來，要擦拭神明桌時就發現香油錢箱不見，因為不是每天都
    有香客，所以我不會每天去點箱子內之金錢，但案發前1、2
    天都有香客來拜拜，這期間我都沒有拿過箱子內的錢，我確
    定箱子內有大約400至500元之現金等語（參見本院卷第204
    至207頁）；參以其所述一般小型宮廟之香油錢箱內有祭拜
    香客投擲之香油錢約每人50至100元，且宮廟不必每日會清
    點箱內之金錢，與常情尚屬相符，且證人莊素娥案發前並不
    認識被告，與其無仇隙、恩怨，當無甘冒偽證罪之風險誣指
    被告，是證人莊素娥證述可以採信，被告竊取之香油錢箱內
    有現金400至500元，然證人莊素娥既未實際點收香油錢箱內
    之金錢，而無從確認失竊之實際金錢數目，爰依罪疑唯輕原
    則，認被告竊取之香油錢箱內現金為400元。
　⒊按刑法第325條第1項之搶奪罪，係指公然奪取而言，若乘人
    不知竊取他人所有物，並非出於公然奪取者，自應構成竊盜
    罪。又搶奪罪以乘人不備，不及抗拒，公然掠取其財物為成
    立要件，與竊取者係乘人不知，以和平或秘密方法竊得其物
    之情形，迥然有別（最高法院75年度台上字第634號判決參
    照）。查證人即告訴人呂智識於審理中證稱：我當時要過街
    ，錢放在我褲子後面的口袋內，用皮包裝著，沒有整個塞進
    口袋內，被告摸一摸我身體後，我當下沒有發現錢不見，係
    被告走掉之後，我走過橋，摸一摸口袋，摸不到皮包，才發
    現我口袋內之皮包跟1萬元不見了等語（參見本院卷第208至
    211頁），核與被告供稱：當天告訴人呂智識在橋上走，我
    騎機車接近他假裝跟他說話，我看到他口袋後面露出錢，就
    跟他說話然後摸走等語（參見本院卷第214頁）大致相符，
    足認被告係見證人呂智識口袋露出皮包，趁其不注意之際，
    以和平手段竊取其口袋內之皮包（連同其內1萬元），顯係
    乘人不知而竊得前開財物，與搶奪罪之趁人不及防備之際而
    取走之要件不符。公訴意旨雖以被告前以類似手法多次搶奪
    被害人之財物，並經法院判處搶奪罪刑，而認被告應係涉犯
    搶奪罪嫌，然被告各次犯行之手段、方法以及被害人是否察
    覺被告拿取財物之情節應視個案有所不同，應各別認定，尚
    難純以被告以類似手法犯之即一概而論，被告趁告訴人呂智
    識未及察覺之際竊取財物，業經認定如上，公訴意旨執上所
    論，尚難憑採。
　㈡綜上所述，被告上開犯行均堪認定，應依法論科。
三、論罪科刑
　㈠核被告如犯罪事實㈠、㈡所為，均係犯刑法第320條第1項竊盜
    罪。被告上開犯行，犯意各別，行為互殊，應分論併罰。
　㈡被告於97年間因竊盜、搶奪案件，經法院分別判處罪刑，嗣
    由本院以97年度審聲字第159號裁定應執行有期徒刑6年5月
    確定（下稱第①案）；於98年間，又因竊盜、搶奪案件，經
    臺灣臺中地方法院（下稱臺中地院）分別判處罪刑，再經臺
    中地院以98年度聲字第700號裁定應執行有期徒刑3年確定（
    下稱第②案），被告入監執行第①、②案，於105年3月16日假
    釋付保護管束出監，嗣假釋經撤銷，遺有殘刑1年4月12日（
    下稱第③案）；再於105年間，因搶奪、不能安全駕駛案件，
    經法院分別判處罪刑後，由臺灣彰化地方法院以105年度聲
    字第1418號裁定應執行有期徒刑3年2月（下稱第④案），被
    告入監執行第③、④案，於109年9月28日執行完畢出監，有臺
    灣高等法院被告前案紀錄表在卷可參，被告於上揭徒刑執行
    完畢後，5 年以內故意再犯本案有期徒刑以上之2罪，均為
    累犯，且被告前案與本案均屬故意犯罪，足見被告對刑罰反
    應能力薄弱，倘加重其最低法定刑，核無司法院釋字第775
    號解釋所示之罪刑不相當情形，爰依刑法第47條第1項規定
    俱加重其刑。
　㈢爰審酌被告前有多次竊盜、搶奪之犯罪紀錄，有臺灣高等法
    院被告前案紀錄表在卷可參，素行不佳，不思以正當手段獲
    取財物，因一己貪欲，任意竊取宮廟之香油錢供己花用，又
    見他人年邁，一時不察，隨意竊取他人口袋內之財物，侵害
    他人財產法益，法治觀念薄弱，所為應予非難，迄今未將竊
    得財物返還或賠償予被害人，暨被告自陳國小肄業之智識程
    度，經濟貧困，之前從事搭設鷹架工作，家中尚有母親之生
    活狀況等一切情狀，分別量處如主文所示之刑，並就犯罪事
    實㈠所宣告之刑，諭知易科罰金之折算標準。
四、沒收
　㈠按犯罪所得，屬於犯罪行為人者，沒收之。前二項之沒收，
    於全部或一部不能沒收或不宜執行沒收時，追徵其價額。次
    按宣告前二條之沒收或追徵，有過苛之虞、欠缺刑法上之重
    要性、犯罪所得價值低微，或為維持受宣告人生活條件之必
    要者，得不宣告或酌減之。刑法第38條之1 第1 項前段、第
    3 項、第38條之2 第2 項分別定有明文。
　㈡被告如犯罪事實㈠竊取之現金400元，及如犯罪事實㈡竊取之
    皮包1個及現金1萬元，均為其犯罪所得，尚未發還予被害人
    ，應依刑法第38條之1第1項前段、第3項規定，分別於各罪
    刑項下宣告沒收，於全部或一部不能沒收或不宜執行沒收時
    ，追徵其價額。至被告竊取之「玄濟宮」香油錢箱1個，鎖
    頭及箱體均遭被告破壞，箱內均係泥土，被棄置在路旁，業
    據證人莊素娥證述明確（參見本院卷第205至206頁），衡量
    該香油錢箱為木頭製成，價值非鉅，又已遭被告損壞無法使
    用，欠缺刑法上之重要性，爰依刑法第38條之2第2項規定，
    不予宣告沒收或追徵。
據上論斷，應依刑事訴訟法第299條第1項前段，判決如主文。
本案經檢察官王元隆提起公訴，檢察官黃淑美到庭執行職務。
中　　華　　民　　國　　111 　年　　3 　　月　　16　　日
　　　　　　　　　刑事第三庭  審判長法　官　何玉鳳
　　　　　　　　　                  法  官  吳宗育
　　　　　　　　　                  法  官  顏代容
以上正本與原本無異。
如不服本判決應於收受送達後20日內向本院提出上訴書狀，並應
敘述具體理由；其未敘述上訴理由者，應於上訴期間屆滿後20日
內向本院補提理由書（均須按他造當事人之人數附繕本）「切勿
逕送上級法院」。
告訴人或被害人如對於本判決不服者，應具備理由請求檢察官上
訴，其上訴期間之計算係以檢察官收受判決正本之日期為準。
                                    書記官  藍建文
中　　華　　民　　國　　111 　年　　3 　　月　　17　　日
附錄論罪科刑法條全文
中華民國刑法第320條
意圖為自己或第三人不法之所有，而竊取他人之動產者，為竊盜
罪，處5年以下有期徒刑、拘役或50萬元以下罰金。
意圖為自己或第三人不法之利益，而竊佔他人之不動產者，依前
項之規定處斷。
前二項之未遂犯罰之。